【裁判字號】    89,上易,891
【裁判日期】    890531
【裁判案由】    傷害等
【裁判全文】
臺灣高等法院臺南分院刑事判決            八十九年度上易字第八九一號   Ｃ
    上  訴  人  臺灣臺南地方法院檢察署檢察官
    被      告  甲  ○  ○
右上訴人因被告傷害等案件，不服臺灣臺南地方法院八十八年度易字第八二七號中華
民國八十九年二月二十九日第一審判決（起訴案號：臺灣臺南地方法院檢察署八十八
年度偵字第二五三八號），提起上訴，本院判決如左：
      主      文
原判決撤銷。
甲○○傷害人之身體，處拘役伍拾日，如易科罰金，以參佰元折算壹日；又損害如附
表所示他人之物，足以生損害於他人，處有期徒刑參月，如易科罰金，以參佰元折算
壹日。
      事      實
一、甲○○與陳文正為鄰居關係，因陳文正與乙○○有債務糾紛，乙○○於民國八十
    八年一月八日二十時三十分許到臺南市○○街○段三百六十巷四十一號前向陳文
    正商討債務，陳文正與乙○○因而發生爭執，甲○○見狀竟基於傷害之犯意，持
    木棍（未扣案，不能證明係屬甲○○所有）毆打乙○○，致其受有左顳部挫傷瘀
    血之傷害，乙○○被打傷後，跑進其所有之自用小客車欲開車逃走時，甲○○竟
    另行起意，基於損害之犯意復持木棍打破乙○○所有車牌號碼Ｓ３－七八七三號
    小客車之玻璃及將後車箱打凹（如附表所示），足以生損害於乙○○。
二、案經乙○○訴由臺南市警察局第三分局報請臺灣臺南地方法院檢察署檢察官偵查
    起訴。
      理      由
一、訊據被告甲○○堅決否認有右揭犯行，辯稱：伊不認識告訴人乙○○，案發當天
    伊聽到陳文正喊搶劫，伊就追出去，看到有三人，伊認為就是搶劫的人，就追他
    們，那三人進車子，伊就拿棍子敲破車子後面的擋風玻璃，但沒有傷害告訴人等
    語。經查：
  (一)本件告訴人乙○○前與被告甲○○之鄰居即居住在臺南市○○街○段三百六十巷
    四十一號之陳文正有債務糾紛，告訴人乙○○曾分別於八十七年十二月二十五日
    恐嚇陳文正，經本院於八十九年三月二十三日以八十八年度上易字第二○六四號
    判處告訴人乙○○有期徒刑二月，有上開判決一份在卷足稽，並為告訴人所不否
    認確和陳文正間有債務糾紛，並曾至陳文正之上開住處商討債務事宜等情，復為
    證人陳文正於原審審理時到庭結證稱：告訴人帶人來伊家，把伊家大門踹開，告
    訴人並在門口說如不還錢，就要讓伊家人死光光，伊當時會害怕，就喊搶劫，告
    訴人他們就跑了，伊叫家人先報警，出來時看有三人上車，此時被告剛好也來，
    就拿棒棍砸告訴人的車子後面玻璃等語綦詳，及證人王陳玉對於原審審理時證述
    ：有一天，伊聽到有人丟石頭，丟到鐵皮屋頂上，當時是晚上十二點左右，伊出
    來後就看到那些噴漆字，而前一天並沒有看到這些字，所以伊知道應該是那些人
    寫的。而在噴漆前大約一、二個月開始就有二、三人到七人不等，到陳文正家門
    口叫他出來，並說沒有我們的事，而案發當天伊在家門口做事，看到有三人進去
    陳文正家，把門踹開，然後就聽到陳文正家人喊搶劫，陳文正也有出來還喊搶劫
    ，伊也跟著喊，然後那三人就從陳文正家跑出來，村里的人就追出來等語甚明，
    足見告訴人乙○○所稱本件確因債務問題與陳文正間曾發生爭執，而非有關搶劫
    之事。
  (二)又本件純係乙○○與陳文正之債務糾紛，當日乙○○去找陳文正時又無攜帶任何
    兇器，乙○○又無對陳文正或甲○○有何加害行為，只因陳文正為逃避討債之事
    而大喊搶劫，核與「正當防衛必須對於現在不法之侵害，而出於防衛自己或他人
    權利之行為，及緊急避難必須因避免自己或他人生命、身體、自由、財產之緊急
    危難而出於不得已之行為」之要件者尚屬有間，因而本件應無正當防衛或緊急避
    難之行為。
  (三)被告甲○○和陳文正既係同住於隔壁鄰居關係，而告訴人乙○○既曾於八十七年
    十二月二十五日至上開地點騷擾恐嚇陳文正，經本院於八十九年三月二十三日以
    八十八年度上易字第二○六四號判處告訴人乙○○有期徒刑二月，有上開判決一
    份在卷足稽，顯見被告甲○○當時應已知乙○○與陳文正間已因債務關係而發生
    糾紛情事，因而被告甲○○所辯其認為係搶劫之事始持木棍打乙○○之自用小客
    車云云，不足採信，因而被告係出於故意而毀損乙○○之上開自用小客車，且被
    告甲○○亦坦承有持木棍打壞乙○○所有如附表示車子之事實，並有乙○○之上
    開自用小客車被損壞之照片二紙及修理估價單二紙附卷足稽，此部分被告有毀損
    之犯行堪予認定。
  (四)被告甲○○雖否認有打傷乙○○情事，惟被告甲○○有於右揭時地亦有以棍子打
    傷乙○○之事實，屢據告訴人乙○○於警訊、偵查、原審及本院審理中指訴甚詳
    在卷，而告訴人乙○○因被打傷受有左顳部挫傷瘀血傷害之事實，亦有奇美醫院
    診斷證明書一紙附卷足稽，顯見被告甲○○有傷害之犯行亦堪予認定。
  (五)綜上所述，被告甲○○有上開傷害及毀損之犯行，已彰彰明甚，其所辯純係飾卸
    之詞，不足採信，其罪證明確，犯行堪予認定。
二、查被告甲○○傷害人之身體，核其此部分所為，係犯刑法第二百七十七條第一項
    之傷害罪；又其損害如附表所示他人之物，足以生損害於他人，核其此部分所為
    ，係犯刑法第三百五十四條之毀損罪，被告所犯傷害罪與毀損罪，犯意各別，罪
    名不同，顯係另行起意，應分論併罰。
三、原審法院未詳細調查，並詳為勾稽全案證據調查所得加以審究，即為被告甲○○
    無罪判決諭知，容有未洽，公訴人上訴意旨亦執此指摘原判決不當，為有理由，
    自應由本院將原判決撤銷改判。爰審酌被告甲○○犯罪之動機、目的、手段，犯
    罪時所受之刺激及其品性、生活狀況、智識程度、犯罪所生之損害，及犯罪後態
    度等一切情狀，量處如主文第二項所示之刑，及分別諭知拘役、有期徒刑易科罰
    金之折算標準。
據上論斷，應依刑事訴訟法第三百六十九條第一項前段、第三百六十四條、第二百九
十九條第一項前段，刑法第二百七十七條第一項、第三百五十四條、第四十一條、罰
金罰鍰提高標準條第一條前段、第二條，判決如主文。
本案經檢察官楊治宇到庭執行職務。
中    華    民    國      八十九      年      五      月      三十一    日
                                  臺灣高等法院臺南分院刑事第六庭
                                      審判長法官  林    金    村
                                            法官  徐    宏    志
                                            法官  顏    基    典
右正本證明與原本無異。
不得上訴。
                                      法院書記官  呂    嘉    文
中    華    民    國      八十九      年      六      月      一        日
附錄本判決論罪科刑法條：
刑法第三百五十四條：
毀棄、損壞前二條以外之他人之物或致令不堪用，足以生損害於公眾或他人者，處二
年以下有期徒刑、拘役或五百元以下罰金。
刑法第二百七十七條：
傷害人之身體或健康者，處三年以下有期徒刑，拘役或一千元以下罰金。
犯前項之罪，因而致人於死者，處無期徒或七年以上有期徒刑，致重傷者，處三年以
上、十年以下有期徒刑。
附表：
┌────────────────────────┬──────────┐
│損害物品之情形                                  │ 修理費用估價       │
├────────────────────────┼──────────┤
│乙○○所有車牌號碼Ｓ３－七八七三號小客車之破璃及│新台幣七萬四千九百元│
│後車箱打凹。                                    │                    │
└────────────────────────┴──────────┘


司法院資訊處製作；財團法人民間司法改革基金會備份。
